【裁判字號】    97,訴,954
【裁判日期】    980617
【裁判案由】    妨害電腦使用
【裁判全文】
臺灣臺北地方法院刑事判決               97年度訴字第954號
公  訴  人  臺灣臺北地方法院檢察署檢察官
被      告  乙○○
選任辯護人  陳麗玢律師
上列被告因妨害電腦使用案件，經檢察官提起公訴（97年度偵字
第73號），本院判決如下：
    主  文
乙○○無故刪除、變更他人電腦之電磁紀錄，致生損害於他人，
處有期徒刑陸月，如易科罰金，以新臺幣壹仟元折算壹日。
    事  實
一、乙○○自民國96年5月10日任職於址設臺北市○○區○○路
    139號6樓「本祥貿易有限公司」（下稱本祥公司），負責製
    作會計傳票及公司網頁之管理及更新、電子郵件收發等工作
    。於96年10月11日中午，因乙○○預定於96年10月13日至日
    本旅遊，擔心公司不予准假，而以陪父母至澎湖度假為由，
    向本祥公司負責人甲○○之配偶陳翠敏要求請假5日。惟陳
    翠敏慮及事出突然，且請假期間過長，恐影響公司運作，於
    翌日即（12日）中午告知無法准假。詎乙○○因此心生怨懟
    ，而基於損害本人之利益之意圖及妨害電腦使用之犯意，自
    96 年10月12日16時26時4秒許起至16時57分38秒止，在本祥
    公司，利用分配予其使用之電腦，以其職務上所知悉之網頁
    連線更新程式帳號密碼，登錄進入本祥公司向智邦生活館公
    司租用之網頁中，而違背其管理網頁之任務，將公司宣傳單
    原稿設計圖、機器操作說明、產品型錄等予以刪除、變更，
    並致網頁表格欄位錯置。此外，復將本祥公司接受客戶訂單
    所設置之信箱欄位，變更為智邦生活館之網頁，造成本祥公
    司可能喪失與客戶訂約之機會，致生損害於本祥公司之利益
    。嗣於96年10月15日上班日，甲○○見乙○○未至公司上班
    ，而自行上網查看網頁，始發覺上情。
二、案經本祥公司訴由臺北市政府警察局信義分局報告臺灣臺北
    地方法院檢察署檢察官偵查起訴。
    理  由
一、訊據被告乙○○固坦承於前開期間受僱於本祥公司，並知悉
    本祥公司之網頁連線更新程式之帳號及密碼，以及自96年10
    月12日下班後，即未再返回公司工作等情不諱，惟矢口否認
    有何上開犯行，並辯稱: 我是公司的會計人員，不負責處理
    公司的網頁管理、更新、信件收發等工作，於96年10月11日
    請假時已獲老闆娘准假，我並沒有在上開期間進入本祥公司
    的網頁修改網頁內的資料云云。惟查:
  (一)被告自96年5月10日起受僱於告訴人本祥公司，接替該公司
    前受僱人陳麗如之工作，負責管理、更新、維護本祥公司之
    網頁資料、收發電子郵件，並自陳麗如處取得本祥公司之網
    頁連線更新程式之帳號密碼等情，業據證人甲○○於本院審
    理時結證: 被告約於96年間進來公司，主要負責網頁，另外
    有一些會計傳票的作業等語（參本院98年6月3日審判筆錄）
    ，及證人陳麗如於偵查中結證: 曾在本祥公司工作，負責網
    頁的製作及會計，離職後由被告接任等語（參他字第9871號
    卷第12頁，證人陳麗如於偵查中之證詞，經被告及辯護人同
    意引為證據，依刑事訴訟法第159條之5第1項自得為證據，
    附此敘明。）。質之被告亦坦承至本祥公司工作時，是接替
    證人陳麗如之工作，並知悉本祥公司網頁連線更新程式之帳
    號及密碼，足認被告除負責會計傳票之製作工作外，本祥公
    司之網頁製作、更新及維護、電子信件之收發等工作，亦屬
    被告之工作範疇。被告以其履歷中應徵之職務僅記載「助理
    會計」（參同上他卷第8頁）為由，否認其同時亦負責公司
    網頁之製作及維護工作，為卸責之詞，不足採信。
  (二)本祥公司係貿易公司，以化工原料及機械之買賣、出口為業
    ，該公司之網頁資料中關於所買賣之機械品名、說明、型號
    、圖片、網頁編排、網頁連結等，於96年10月12日下午16時
    26分4秒起至同日46時57分28秒止，遭人進行刪除、變更，
    此不唯業據證人甲○○於本院審理時結證在卷。並有告訴人
    所提出之該公司目錄原稿及經本院所屬民間公司公證人陳永
    星公證之該公司遭刪除變更後之網頁列印資料在卷可資比對
    。經本院逐頁比對公證人公證結果（參偵字第73號第32-110
    頁）及原稿資料（外放卷）結果，除各網頁均有偏移未對齊
    之情況外，並有以下明顯遭刪除、變更之情況:
    (1)原稿第9頁之右側圖片被刪除（參上開偵卷第35頁及原稿
      第9頁）。
    (2)原稿第18頁之「CHAFER CLOTHES」規格說明遭更改（參上
      開偵卷第47頁及原稿第18頁）。
    (3)原稿第26頁之「ICE WATER REFRIGERATOR]」機器圖片被
      更換（參上開偵卷第59頁及原稿第26頁）。
    (4)原稿第33頁之機械品名原為「RUBBER CONTINUOUSVULCANI
      ZING LINE]」被更改為「RUBBER CONTINUOUS CRUING」，
      其說明之內容亦遭更改（參上開偵卷第70頁及原稿第33頁
      ）。
    (5)原稿第36頁之機械規格說明字型排版遭更改（參上開偵卷
      第72頁及原稿第36頁）。
    (6)原稿第41頁之機械圖說遭更改（參上開偵卷第76頁及原稿
      第41頁）。
    (7)原稿第51頁之機械規格說明之字型遭更改（參上開偵卷第
      89頁及原稿第51頁）。
    (8)本祥公司接受客戶訂單所設置之信箱欄位，遭變更為智邦
      生活館之網頁（參上開偵卷第109頁）。
  (三)告訴人本祥公司之網頁空間係向「智邦生活館」所租用，另
    網路線路是向中華電信公司所租用。該公司於提出告訴後，
    自行向智邦生活館調閱96年10月12日24小時之網頁資料更動
    紀錄結果，自當日16時26分4秒起至46時57分28秒止，有多
    達59頁之上傳紀錄，IP位址為「220.137.162.102」，此有
    被告所不爭執智邦生活館所回覆之電子郵件暨所提供之上傳
    紀錄在卷可稽（參偵6883號卷第6-35頁）。告訴人旋即再向
    中華電信公司查詢該公司於96年10月12日之上線IP位址，經
    中華電信公司函復結果為: 「220.137.162.102」，亦有被
    告不爭執之中華電話網際資訊網路業務通信記錄查詢申請書
    、中華電信客服處第二客服中感第七作業中心回覆單在卷可
    按（參偵字第6883號卷第36-38頁）。足認上開告訴人公司
    網頁資料遭刪除及變更之紀錄，確係以告訴人公司之網頁連
    線更新程式之帳號、密碼登錄後所為，而非遭不詳之駭客入
    侵所致。
  (四)告訴人公司共設置5部電腦，其中一部係供告訴人法定代理
    人甲○○所使用外，辦公區內第一排左側電腦係專供會計傳
    票製作使用，不能上網使用。第一排右側電腦係供甲○○之
    配偶陳翠敏專用。第二排左側電腦係被告所專用，另右側電
    腦則係該公司員工丙○○所專用，上開電腦迄本院前往履勘
    為止，並未經更動等情，亦經本院於履勘現場時與被告確認
    在案，且據證人丙○○於本院審理時結證屬實（參本院98年
    6月3日審判筆錄），復有本院於97年10月16日至現場履勘時
    製作之勘驗筆錄、現場圖、現場照片在卷可稽（附於本院卷
    內）。本院經告訴人同意後，當場將該電腦主機及智邦生活
    館所提供之上傳紀錄送請法務部調查局進行鑑定。雖因已逾
    一年，在資料可能遭覆蓋之情況下，調查局鑑定結果仍為:
    電腦確認: (1)在unalocated（未分配磁區）中，發現與送
    鑑單位來文附件（即智邦生活館所提供之上傳紀錄）中部分
    資料吻合，應係該電腦使用者曾開啟智邦公司客服人員回覆
    之伺服器登入記錄檔所致。(2)該電腦中存有之檔案名稱及大
    小與伺服器記錄檔中之更新檔相符。(3)執行網頁更新程式並
    將疑似舊檔資料覆蓋本祥公司原網者確係使用該電腦無誤。
    執行人員: 執行網頁覆蓋者，為前揭網頁更新期間於本祥
    公司地址中停留，有權限使用本案送鑑電腦並擁有網頁連線
    更新程式帳號密碼之人員。此有該局97年12月4日調資伍字
    第09700268030號函暨附件在卷可查。由此足認本案系爭之
    網頁更新上傳紀錄，確係由持有告訴人公司網頁連線更新程
    式帳號密碼之人員，自96年10月12日16時26分4秒許起至16
    時57分28秒止，利用該公司之上開放置於辦公區內第二排左
    側電腦所為之上傳紀錄。
  (五)上開送鑑之電腦係放置於告訴人公司第二排左側，於被告任
    職期間，係歸被告所專用，且被告亦為知悉告訴人公司網頁
    連線更新程式帳號密碼之人員，均已如前述。而於96年10月
    12日下午4時至5時許間，該部電腦始終是由被告一人所單獨
    使用一節，亦據證人丙○○於本院審理時結證: 當天公司有
    4個人，王太太洗廁所，王先生在後面，我負責拖地，被告
    掃完地就坐在她自己獨立使用的電腦前面。且在當天下午4
    時26分至4時57分，只有被告一人使用其獨立使用的電腦等
    語甚詳。
  (六)綜合上開各項事證，依智邦生活館所提供之告訴人公司在96
    年10月12日16時26分4秒起至16時57分28秒止所為之刪除、
    變更等上傳紀錄、中華電信公司所提供之及IP位址紀錄及法
    務部調查局之鑑定結果，於上開期間，告訴人公司之網頁相
    關電磁紀錄，係遭擁有該公司網頁連線更新程式帳號密碼之
    人員，以該公司所有放置於辦公區內第二排左側之電腦所為
    。而依證人丙○○、甲○○之證詞及被告之供述，被告係知
    悉並持有告訴人公司網頁連線更新程式帳號密碼之人員，且
    平日專用上開電腦。此外，依證人丙○○之證詞，在上開期
    間，上開電腦均是由被告所單獨使用中，並無他人使用之情
    形。由此足認，告訴人公司遭刪除、變更之網頁紀錄，確均
    係被告所為無疑。被告否認犯行，為卸責之詞，不足採言。
    從而，本件被告之犯行，事證明確，洵堪認定，應依法論科
    。
二、核被告所為，係犯刑法第359條之無故刪除、變更他人電腦
    之電磁紀錄罪、同法第342條第1項之背信罪。被告係在密接
    之半小時內，接續進行多筆之刪除、變更，顯係基於單一之
    犯意，反覆為數行為，為接續犯。又被告以一行為同時觸犯
    上開二罪名，為想像競合犯，應從一重之刑法第359條之無
    故刪除、變更他人電腦之電磁紀錄之一罪處斷。公訴意旨雖
    以被告係擅自破壞網頁程式等，並非受告訴人委任對外處理
    事務時為違背任務之行為，認不另構成背信罪云云。惟查，
    被告係受僱於告訴人公司，其並負責網頁之管理、更新及維
    護，而為持有告訴人公司網頁連線更新程式帳號密碼之人員
    ，其受告訴人公司之委任進行網頁之維護及更新，但其竟因
    公司不准假，而心生不滿，意圖損害告訴人公司之利益，而
    利用其持有公司網頁連線更新程式之帳號及密碼，進行網頁
    刪除及變更，損害於告訴人公司，自已該當於背信之罪責。
    公訴意旨雖漏未論列，惟此部分與業經起訴部分有想像競合
    犯之裁判上一罪之關係，為起訴之效力所及，本院自應併予
    審理。又公訴意旨雖以被告除破壞告訴人公司之產品資料外
    ，並將甲○○、陳翠敏之家庭生活照全數刪除，認亦生損害
    於甲○○云云。惟遍查卷內證據並無告訴人甲○○、陳翠敏
    之家庭生活照遭刪除之證據，自難徒以告訴人甲○○之片面
    指訴遽以認定。惟此部分如成立犯罪，與前開論罪科刑部分
    ，為接續犯之單純一罪之關係，爰不另為無罪之諭知，均附
    此敘明。爰審酌被告僅因不被准假，即心生怨懟，而以上開
    手段，刪除、變更告訴人公司之網頁資料，並使告訴人公司
    可能因而喪失締約機會，且迄今未與告訴人達成和解之協議
    ，賠償告訴人之損害，犯後否認犯行之態度等一切情狀，量
    處如主文所示之刑，並諭知易科罰金之折算標準。
據上論斷，應依刑事訴訟法第299條第1項前段，刑法第342條第1
項、第359條、第55條、第41條第1項前段，刑法施行法第1條之1
，判決如主文。
本案經檢察官楊智綸到庭執行職務。
中    華    民    國    98    年    6     月    17    日
                  刑事第四庭  審判長法  官  郭惠玲
                                    法  官  李明益
                                    法  官  李桂英
上正本證明與原本無異。
如不服本判決應於收受送達後10日內向本院提出上訴書狀，並應
敘述具體理由；其未敘述上訴理由者，應於上訴期間屆滿後20日
內向本院補提理由書（均須按他造當事人之人數附繕本）「切勿
逕送上級法院」。告訴人或被害人如對於本判決不服者，應具備
理由請求檢察官上訴，其上訴期間之計算係以檢察官收受判決正
本之日期為準。
                                    書記官  嚴君珮
中    華    民    國    98    年    6     月    17    日
附錄本案論罪科刑法條：
中華民國刑法第342條
（背信罪）
為他人處理事務，意圖為自己或第三人不法之利益，或損害本人
之利益，而為違背其任務之行為，致生損害於本人之財產或其他
利益者，處5年以下有期徒刑、拘役或科或併科1千元以下罰金。
前項之未遂犯罰之。
中華民國刑法第359條
（破壞電磁紀錄罪）
無故取得、刪除或變更他人電腦或其相關設備之電磁紀錄，致生
損害於公眾或他人者，處5年以下有期徒刑、拘役或科或併科20
萬元以下罰金。


司法院資訊處製作；財團法人民間司法改革基金會備份。
